臺灣高雄地方法院刑事判決　　　　　　　　　　　　 九十三年度交訴字第九三號
　　公　訴　人　臺灣高雄地方法院檢察署檢察官
　　被　　　告　甲○○
右列被告因業務過失致死等案件，經檢察官提起公訴（九十三年度偵字第五五九號
），被告於本院準備程序進行中，就被訴事實為有罪之陳述，經本院告知簡式審判程
序意旨，並聽取公訴人及被告之意見後，本院合議庭裁定依簡式審判程序審理，本院
判決如左：
    主  文
甲○○從事業務之人，因業務上之過失致人於死，處有期徒刑玖月。
    事  實
一、甲○○考領有職業大客車駕駛執照，平日以駕駛大客車為業，係從事業務之人，
    其於民國九十三年三月九日下午四時二十五許，駕駛車牌號碼ＸＸ─三四六號營
    業大客車，沿高雄縣路竹鄉○○路由西向東方向行駛，行經該路四五二號前交岔
    路口處左轉彎時，明知轉彎時應注意轉彎車應讓直行車先行，並應注意車前狀況
    隨時採取必要之安全措施，且依當時天候晴、日間自然光線充足、路面為無缺陷
 之乾燥柏油路、路面無障礙物、視距良好、號誌正常，並無不能注意之情形，詎
    甲○○竟疏未注意貿然左轉，適有林文義騎乘車牌號碼Ｌ５３─二九二號重型機
    車，搭載乙○○○，沿環球路，由東向西方向行駛，途經同地點時，因閃煞不及
    ，致所騎機車，遭甲○○駕駛之ＸＸ─三四六號營業大客車車頭撞擊，致乙○○
    ○受有頭部外傷、左股骨骨折、右鎖骨骨折、左髕骨骨折、右肩胛骨骨折等傷害
    ，林文義則因頸椎骨折、肋骨骨折之傷害，雖經送醫救治，仍於同日下午四時四
    十分許，不治死亡。甲○○於肇事後，在未被有偵查犯罪職權之機關或公務員發
    覺前，即向前來現場處理之員警坦承其為車禍肇事之人而自首犯罪，嗣並接受裁
    判。
二、案經乙○○○訴由高雄縣政府警察局湖內分局報請臺灣高雄地方法院檢察署檢察
    官相驗後偵查起訴。
    理  由
一、本件被告甲○○所犯係死刑、無期徒刑、最輕本刑為三年以上有期徒刑以外之罪
    ，其於準備程序中就被訴事實為有罪之陳述，經法官告知簡式審判程序之旨，並
    聽取公訴人、被告之意見後，認為適宜由受命法官獨任進行簡式審判程序，依刑
    事訴訟法第二百七十三條之一第一項規定，裁定由受命法官獨任進行簡式審判程
    序，合先敘明。
二、右揭事實，業據被告甲○○於本院審理時供認屬實，本院復查：
（一）被告之供述，核有道路交通事故調查報告表(一)及(二)、道路交通事故現場圖、道
      路交通事故當事人酒精測定紀錄表各一紙及車禍現場照片十九幀附於警卷內可
      資佐證，足認被告之自白核與事實相符。
（二）又被害人林文義確係因本案車禍受有頸椎骨折、肋骨骨折而經送醫不治死亡之
      事實，業據臺灣高雄地方法院檢察署檢察官督同法醫師相驗明確，並製有鑑定
      驗斷書、勘驗筆錄、相驗照片及相驗屍體證明書各一份附卷（詳九十三年度相
      字第四三○號相驗卷內第三十三頁至第四十六頁）足憑，顯見林文義係因本件
      道路交通事故致死無疑。另告訴人乙○○○因本件交通事故致受有頭部外傷、
      左股骨骨折、右鎖骨骨折、左髕骨骨折、右肩胛骨骨折等傷害，亦有郭綜合醫
      院九十三年三月九日診斷證明書一紙為證，堪信為真。
（三）按轉彎車應讓直行車先行，道路交通安全規則第一百零二條第一項第六款定有
      明文。被告受有基本教育，且考領有合格之職業大客車駕駛執照，是被告對上
      開規定自不得諉為不知，且依當時之客觀情狀天候晴、日間自然光線充足、路
      面乾燥無缺陷、無障礙物、視距良好等情，有道路交通事故調查報告表一份附
      卷可稽，是依被告之智識、能力，並無不能注意之情事，被告竟疏未注意及此
      ，貿然左轉時肇事，致與被害人發生碰撞，被告之駕駛行為顯有過失至明。佐
      以本件車禍經送臺灣省高屏澎區車輛行車事故鑑定委員會鑑定結果，亦認被告
      駕駛大客車左轉未讓直行車先行為肇事原因，被害人林文義駕駛重機車無肇事
      因素，此有臺灣省高屏澎區車輛行車事故鑑定委員會九十三年六月九日高屏澎
      鑑字第九三○八九六號函附之鑑定意見書一份在卷可佐。又被害人林文義因本
      件道路交通事故致發生死亡結果，告訴人乙○○○致受有頭部外傷、左股骨骨
      折、右鎖骨骨折、左髕骨骨折、右肩胛骨骨折等傷害，上開結果與被告之過失
      行為間，存有相當因果關係，已如前述，是被告未盡前開注意義務與被害人死
      亡及告訴人受有傷害間，顯有相當因果關係，被告自難辭其過失致死及過失傷
      害之刑責。綜上所述，本件事證明確，被告之犯行，堪以認定。
三、按刑法第二百七十六條第二項業務過失致人於死罪及第二百八十四條第二項之業
    務過失傷害罪，以行為人之過失，係基於業務上行為而發生者為限，而所謂業務
    ，係指個人基於其社會地位繼續反覆所執行之事務，包括主要業務及其附隨之準
    備工作與輔助事務在內。本件被告甲○○考領有職業大客車駕駛執照，平日以駕
    駛大客車為業，業據其供明在卷，其係屬於從事業務之人。是核其所為係犯刑法
    第二百七十六條第二項之業務過失致死罪及第二百八十四條第二項之業務過失傷
    害罪。又被告一駕車肇事之過失行為，致被害人林文義死亡，告訴人乙○○○受
    有傷害，係一行為觸犯二罪名，為想像競合犯，應從一重之業務過失致人於死罪
    論處。又被告於肇事後，於未被有偵查犯罪職權之機關或公務員發覺前，留在事
    故現場，向處理事故之警員告知其係駕車肇事者，並接受本院裁判，有交通事故
    肇事人自首情形紀錄表、本院刑案電話查詢登記表各乙份在卷可憑，係對於未發
    覺之罪自首而接受裁判，合於刑法第六十二條前段之規定，應依法減輕其刑。爰
    審酌被告從事於營業大客車之駕駛業務，而營業大客車體積龐大，如發生事故，
    其衝撞破壞力遠大於一般機車或小型車輛，對用路公眾之危險原即甚鉅，被告為
    一職業駕駛人，對於行駛道路更需有高於一般人之注意，原應更加謹慎小心，然
    其卻於轉彎時疏未注意讓直行車先行即貿然左轉，因而肇事致被害人林文義傷重
    不治死亡、告訴人乙○○○受有傷害，造成被害人家屬精神上無法彌補之傷害，
    其過失犯行所造成之損害重大，且迄今未與被害人家屬及告訴人達成民事和解，
    賠償其損失，本應重懲，惟念及被告係因過失肇致本件道路交通事故，尚非蓄意
    所為，且犯後尚知坦承犯行，足認有悔改之意等一切情狀，酌情量處如主文所示
    之刑。
據上論斷，應依刑事訴訟法第二百九十九條第一項前段、第二百七十三條之一第一項
第二百八十四條之一，刑法第二百七十六條第二項、第二百八十四條第二項、第五十
五條、第六十二條前段，罰金罰鍰提高標準條例第一條前段，判決如主文。
本案經檢察官丙○○到庭執行職務。
中      華      民      國      九十三      年     八     月    三十一  日
                                  臺灣高雄地方法院交通法庭
                                      法  官    林意芳
右正本證明與原本無異。
如不服本判決，應於判決送達後十日內，向本院提出上訴狀。
                                      書記官    曾秀鳳
中      華      民      國      九十三      年     九 月      六    日
附錄本判決論罪科刑法條全文
中華民國刑法二百七十六條第二項：
從事業務之人，因業務上之過失犯前項之罪者，處五年以下有期徒刑或拘役，得併科
三千元以下罰金。
刑法第二百八十四條第二項。
從事業務之人，因業務上之過失傷害人者，處一年以下有期徒刑、拘役或一千元以下
罰金，致重傷者，處三年以下有期徒刑、拘役或二千元以下罰金。
